臺灣臺南地方法院刑事判決
111年度訴字第693號
公  訴  人  臺灣臺南地方檢察署檢察官
被      告  呂侑元





上列被告因偽造文書案件，經檢察官提起公訴（111年度偵字第7
531號），被告於準備程序中就被訴事實為有罪之陳述，本院合
議庭裁定由受命法官獨任進行簡式審判程序，判決如下：
    主  文
呂侑元犯行使偽造私文書罪，處有期徒刑貳月，如易科罰金，以
新臺幣壹仟元折算壹日。
如附表編號1、3、4偽造之印章、印文、署押欄所示之偽造印章
、印文、署押均沒收。
    事實及理由
一、呂侑元前於國泰人壽保險股份有限公司（以下簡稱國泰人壽
    公司）任職，並於民國104年間至108年4月間以購買投資型
    保單等名目收取黃勇峻（原名黃凱南）所交付之金錢，且以
    「陳姿蓉」名義向黃勇峻承租臺南市○區○○路0段000巷00號
    房屋（涉犯詐欺取財及行使偽私文書罪部分，業經臺灣高等
    法院臺南分院以111年度上訴字第274號分別判處有期徒刑1
    年6月、2月）。其後，黃勇峻向呂侑元追問上開款項去處
　　時，呂侑元為掩飾上開犯行取信於黃勇峻，竟基於行使偽造
　　私文書之犯意，約於108年9月間，接續自其他合法保單上剪
　　下如附表編號1所示之董事長、公司印文、如附表編號4所示
　　之「安聯人壽保險股份有限公司」、「安聯人壽保險股份有
　　限公司總經理章」印文後，分別張貼在如附表編號1、4所示
　　之私文書上；復偽簽如附表編號3所示之「黃凱南」、「黃
　　麗美」、「黃士慈」、「陳玉茹」等署押在如附表編號3所
　　示之私文書上；又偽刻如附表編號3所示之「陳玉茹」、「
　　台南│106.1.03│淑婷」印章後，蓋用在如附表編號3所示
　　之私文書上，而偽造如附表編號1、3、4所示之私文書；另
　　自行填寫內容不實之如附表2所示之私文書，而偽造如附表
　　編號2所示之私文書。呂侑元偽造如附表編號1至4所示之私
　　文書後，再將之出示予黃勇峻閱覽，用以向黃勇峻交代其之
　　前所收取金錢之用途而行使之，足以生損害於黃勇峻及上開
　　印章、印文、署押遭偽造之人。嗣呂侑元於109年2月8日搬
　　離上開租屋處後，黃勇峻整理上開租屋處時發現如附表編號
　　1至4所示之偽造私文書，經向安聯公司查詢後得悉上情。
二、前項犯罪事實，有下列證據足資證明：
　㈠證人即告訴人黃勇峻於警詢及偵查中之證述。
　㈡如附表編號1至4所示之文書附卷可以佐證。
　㈢被告呂侑元於警詢、偵查及本院審理中之自白。　　　
三、論罪科刑
  ㈠核被告所為，係犯刑法第216條、第210條之行使偽造私文書
    罪。被告偽造印章、印文、署押之行為，係偽造私文書之部
    分行為，又偽造私文書之低度行為應為高度之行使行為所吸
    收，均不另論罪。被告多次偽造犯行，時間緊接，且係基於
    同一偽造目的所為，在刑法評價上各個行為之獨立性薄弱，
    難以強行割裂，應係數個同種偽造舉動之反覆施行，應包括
    予以評價為同一行之接續犯，僅論以一罪。
  ㈢爰審酌被告之品行；本件犯罪之手段、目的，及被告僅係單
    純為應付告訴人追問，向告訴人交代其所交付金錢去向而偽
    造如附表所示之私文書供告訴人觀看，並未以上開文書再為
    其他不法犯行，暨被告犯罪後始終坦承犯行，兼衡被告於本
    院審理時所陳述其教育程度為高中畢業，目前在家中做手工
　　，有兩個就讀國小之小孩，一個小學三年級，一個四年級，
　　都是被告照顧，父親已過世，尚有70多歲母親，生活可以自
　　理等智識程度、家庭生活狀況等一切情狀，量處如主文所示
　　之刑，並諭知易科罰金之折算標準。
四、沒收
　　    按「所謂『盜用』係指無使用權者，就他人原有真正之
　　印章、印文或署押加以使用而言。某甲將某乙於Ａ文書上之
　　真正署押影印後，黏貼於偽造之Ｂ文書上行使，則該Ｂ文書
　　上之署押雖係影印自某乙真正之署押，但影印後之影印本署
　　押，已非原有之真正署押甚明，而係製造之另一署押，應屬
　　偽造之署押，而非盜用之署押，自應依刑法第219 條規定就
    該偽造之署押沒收之。」（臺灣高等法院暨所屬法院103年
    法律座談會彙編（104年4月版）第440-443頁參照）、「盜
　　用印文罪係指無使用權而就他人原有之印文加以盜用而言，
    與製造另一印文加以使用之偽造行為有別。而偽造印文，其
    方法並無限制，亦不以所偽造之印文與原印文有所差異為必
    要。如就他人之印文以照相、影印，或描摹套繪之方法，複
    製另一與原印文完全相同之印文使用，既非就原來之印文加
    以使用，而係製造另一印文，自屬偽造印文，而非盜用。」
    （最高法院89年度台上字第1402號刑事判決參照）、「刑法
    偽造印文罪，其偽造印文之方法並無限制，亦不以所偽造之
    印文與原印文有所差異為必要；無製作權之人，如就他人之
    印文以照相、影印或描摹套繪之方法，複擬另一與原印文相
    同或類似之印文使用，因屬虛偽製作，使人誤信為真正之印
    文，即屬偽造印文。」（最高法院95年度台上字第1022號刑
    事判決參照）。本件如附表編號1、3、4偽造之印章、印文
    、署押欄所示之偽造印章、印文、署押，依刑法第219條規
    定，不問屬於犯人與否，沒收之。爰均依上開規定宣告沒收
    。
五、依刑事訴訟法第273條之1、第299條第1項前段、第310條之2
　　、第454條，刑法第216條、第210條、第219條、第41條第1
　　項前段，刑法施行法第1條之1，判決如主文。
六、如不服本件判決，得自收受送達之日起20日內，向本院提出
    上訴狀，上訴於臺灣高等法院臺南分院。
本案經檢察官黃彥翔提起公訴；檢察官吳惠娟到庭執行職務。
中　　華　　民　　國　　111 　年　　8 　　月　　24　　日
                    刑事第一庭  法　官　 鄭文祺
以上正本證明與原本無異。
如不服本判決應於收受本判決後20日內向本院提出上訴書狀，並
應敘述具體理由。其未敘述上訴理由者，應於上訴期間屆滿後20
日內向本院補提理由書狀（均須按他造當事人之人數附繕本）「
切勿逕送上級法院」。 
　　　　　　　　　　　　　　　　書記官　　黃政偉　　　　
中　　華　　民　　國　　111 　年　　8 　　月　　26　　日
附表：
編號 偽造私文書名稱 偽造之印章、印文、署押 備    註 1 安聯人壽保險股份有限公司第一次保險費相當額送金單 （收據）  1.董事長欄印文1枚。 2.公司章欄印文1枚。 3.偽造之蓋於上開董 　事長欄及公司章欄 　印章各1個。  偵他卷第5頁  2 安聯人壽超優勢變額年金保險(104)專屬要保書    （空白） 偵他卷第7至9頁  3 安聯人壽超優勢變額年金保險(104)重要事項告知書   1.要保人簽名處欄「 　黃凱南」署押1枚。 2.業務員簽名處欄「 　黃麗美」、「黃士 　慈」署押各1枚。 3.要保人(請親自簽名 　)欄「黃凱南」署押 　1枚。 4.被保險人(請親自簽 　名)欄「黃凱南」署 　押1枚。 5.經攬單位專用欄「 　黃士慈」署押1枚。 6.保險業務員/經紀人 　/代理人簽名欄「黃 　麗美」署押1枚。 7.保代/保經簽署人欄 　「陳玉茹」印文2枚 　、「陳玉茹」署押1 　枚。 8.偽造之「陳玉茹」 　印章1個。 9.收件人欄「台南│1 　06.1.03│淑婷」印文1枚。　 10.偽造之「台南│1 　06.1.03│淑婷」印   章1個。　　  偵他卷第11至17頁  4 安聯人壽超優勢變額年金保險(104)商品說明書   1.公司章欄「安聯人   壽保險股份有限公   司」印文1枚。 2.總經理章欄「安聯 　人壽保險股份有限 　公司總經理章」印 　文1枚。 3.偽造之「安聯人壽 　保險股份有限公司 　」、「安聯人壽保 　險股份有限公司總 　經理章」印章各1個 　。  偵他卷第19頁 

附錄本案論罪科刑法條全文：
中華民國刑法第210條
（偽造變造私文書罪）
偽造、變造私文書，足以生損害於公眾或他人者，處5年以下有
期徒刑。
中華民國刑法第216條
（行使偽造變造或登載不實之文書罪）
行使第210條至第215條之文書者，依偽造、變造文書或登載不實
事項或使登載不實事項之規定處斷。